臺灣板橋地方法院刑事判決　　　　　　　　　　　　　九十一年度交易字第七一號
　　公　訴　人　臺灣板橋地方法院檢察署檢察官
　　被　　　告　乙○○
右列被告因業務過失傷害案件，經檢察官提起公訴 (九十年度偵字第一四八六二號)
，本院判決如左：
    主  文
乙○○從事業務之人，因業務上之過失傷害人，處有期徒刑參月，如易科罰金，以
佰元折算壹日。
    事  實
一、乙○○係以駕駛計程車為業，為從事駕駛業務之人，於民國九十年三月三十一日
    十二時四十分許，駕駛車牌號碼為二Ｒ─二一六號營業用小客車，行駛至台北縣
    蘆洲市○○路一二一號前時，理應注意畫有紅色道路標線處禁止臨時停車，且變
    換車道時應注意安全距離，並注意有無其他汽車與其併行，而須保持安全之併行
    間隔，並採取必要之安全措施，禮讓車道上車輛先行，而依當時情形，並無不能
    注意之情事，竟疏未注意，在劃設有紅色禁止臨時停車標線之台北縣蘆洲市○○
    路一二一號前停車下客，復自其原本所行駛之慢車道變換至快車道時，又疏未注
    意保持安全距離，並與其他汽車保持安全之併行間隔，且採取必要之安全措施，
    即貿然變換車道，而使其所駕駛汽車撞及丙○○正沿上開路段同向車道直行所騎
    乘之ＧＥＹ─二八一號機車，致丙○○身體彈起，人車倒地，因而受有第一腰椎
    壓迫性骨折、尾椎骨折等傷害，乙○○於上開犯罪未發覺前，於警員甲○○到場
    處理車禍而自首上開事實。
二、案經被害人丙○○訴由台北縣警察局蘆洲分局報請臺灣板橋地方法院檢察署檢察
    官偵查起訴。
    理  由
一、訊據被告乙○○矢口否認有何過失，辯稱：原本停在路邊，等客人下車，是告訴
    人自己來撞，告訴人不知何故摔倒在路邊，伊下車看，發現告訴人之機車撞到伊
    汽車之輪弧，係告訴人右後方車板擦撞到伊車之左前輪云云。惟查：
   （一）告訴人於警訊時指訴「有二Ｒ─二一六號計程車停在馬路旁邊，要開出來
         ，未打方西燈，他要左轉出來時，計程車左車頭撞到我右後方車體，使我
         摔倒」等語；於偵查時指訴「他停在路旁未打方向燈，即從路邊駛出，車
         頭撞上我車尾，我整個人彈出去」等語；於本院審理時指訴「我機車右後
         方受損，是被告突然從路旁出來撞到我機車右後方，機車就往前滑行，我
         坐著著地，我時速二、三十公里，我倒在被告車輛與我機車中間，我坐著
         著地如偵查卷第一一頁圈圈處，當時號誌是壞掉的，現場沒有移動，如調
         查報告，我的右後方車燈破裂，及右車殼破裂，車子撞及之後是往右倒」
         」等語（偵查卷第三頁背面、第二十二頁背面、本院九十一年二月六日訊
         問筆錄），再參酌被告於警訊時供述「後方機車撞到我的前葉板」等語；
         於偵查時供述「我車子的左前上方予他車子發生碰撞，是他撞到我車的」
         ；於本院審理時供述「我的車子左前輪輪弧有輕微凹痕，我停在路邊如偵
         查卷二八頁，因為我在等客人下車，我認為我沒有過失，是告訴人來撞我
         ，不知何故摔倒在路旁，我才下來看發現她撞到我車子輪弧，她還沒有撞
         到我之前就開始煞車，車頭不穩搖晃，她右後方的車板擦撞到我的左前車
         輪，告訴人撞到我之後車子往前跑，人就坐著倒在地上我的車輛左前方，
         所以就傷到脊椎骨，我是原地不動被撞到，機車就往前滑行到逆向車道去
         ，現場沒有移動，如調查報告，告訴人機車撞及之後是往右倒」「告訴人
         的車的右後方擦撞倒我的左前輪的輪弧，我沒有注意到告訴人的車子有無
         車損，因為車禍發生後，告訴人機車往右倒地，我不敢移動現場」」（偵
         查卷第五頁背面、第二十二頁背面、本院九十一年二月六日、九十一年二
         月二十七日訊問筆錄），佐以告訴人之機車車損為左後方車燈及右前方車
         蓋部分受損，被告之汽車車損為左方輪弧凹陷等情，有卷附之車損照片可
         按，並據被告坦承在卷，及證人即警員甲○○證述在卷（本院九十一年二
         月六日訊問筆錄），準此，兩車擦撞位置應在告訴人機車之右後方，及汽
         車左前方輪弧處至明。
    （二）再依道路交通事故調查表所示，被告駕駛之汽車斜停在路邊，已超出路邊
          白線，告訴人之機車倒臥在對向車道上，因機車倒地之後，造成汽車停放
          車頭位置至機車倒臥處有長達二點二公尺之刮痕，告訴人躺在二車距離之
          被告之順向車道上，告訴人因撞擊後直接坐在地上，而受有第一腰椎壓迫
          性骨折，尾椎骨哲之傷害（有診斷證明書可按）等情綜合觀察，應可推論
          ，應係被告欲路邊駛出，未注意後方來車，導致擦撞告訴人之機車右後方
          ，告訴人遭擦撞後，告訴人因所騎乘之機車，因速度之物理原理，繼續前
          進倒在對向車道，告訴人則直接坐在地上，致受有上開傷害，準此，被告
          對於車禍之發生，具有過失，而台灣省台北縣區車輛行車事故鑑定委員會
          、台灣省車輛行車事故覆議鑑定委員會亦同此見解，有台灣省台北縣區車
          輛行車事故鑑定委員會北鑑字第九０二二三四號鑑定意見書、台灣省車輛
          行車事故覆議鑑定委員會九十一年六月二十一日府覆議字第一○八七五號
          函在卷可按。
    （三）按紅實線設於路側，用以禁止臨時停車，汽車在人行道及設有禁止臨時停
          車標誌、標線處所不得臨時停車，且汽車變換車道時應注意安全距離，並
          注意有無其他汽車與其併行，而須保持安全之併行間隔，且採取必要之安
          全措施，道路交通安全規則第一百四十九條第一項第五款、第一百一十一
          條第一款、第九十八條第一項第六款、第九十四條第三項分別定有明文。
          被告駕駛汽車行經前揭肇事路段時，本應注意上開道路交通安全規則之規
          定，而依當時情形又非不能注意，竟疏未注意台北縣蘆洲市○○路一二一
          號前係劃有紅色實線處之禁止停車區域，即自行違規停車，復疏未注意保
          持變換車道之安全距離及保持其所駕駛汽車與告訴人丙○○所騎乘機車之
          安全併行間隔及採取必要之安全措施，又貿然變換車道，而使其所駕駛汽
          車撞及告訴人丙○○正沿上開路段同向車道直行所騎乘之機車，其就本件
          事故之發生負有過失甚為明確，而告訴人丙○○亦因本件事故受有前開傷
          害已如前述，是告訴人丙○○所受傷害與被告前揭過失行為間有相當因果
          關係。
    （四）此外，並有車損及事故現場照片十九張、馬偕醫院乙種診斷證明書乙紙等
          附卷可稽。被告空言否認，所辯顯係卸責之詞，不足採信，事證明確，被
          告犯行堪予認定。
二、核被告所為，係犯刑法第二百八十四條第二項前段之業務過失致傷害罪。又被告
    於犯罪未發覺前，向警察機關自首而接受裁判者，業據警員甲○○於本院審理時
    證述在卷（參見本院九十一年三月十四日審理筆錄），應依刑法第六十二條前段
    之規定，減輕其刑。爰審酌被告之品性、過失程度、被害人所受傷害及並未與告
    訴人達成和解賠償、犯罪後否認犯行等一切情狀，量處如主文所示之刑，並諭知
    易科罰金之折算標準，資以懲儆。
據上論斷，應依刑事訴訟法第二百九十九條第一項前段，刑法第二百八十四條第二項
前段、第六十二條前段、第四十一條第一項前段，罰金罰鍰提高標準條例第一條前段
、第二條，判決如主文。
本案經檢察官高智美到庭執行職務。
中      華      民      國    九十一    年      七      月    三十一    日
                                      臺灣板橋地方法院交通法庭
                                          法  官  徐玉玲
右正本證明與原本無異
如不服本判決應於送達後十日內向本院提出上訴狀
                                          書記官  陳映孜
中      華      民      國    九十一    年      七      月    三十一    日
（附錄法條）
中華民國刑法第二百八十四條
 (過失傷害罪)
因過失傷害人者，處六月以下有期徒刑、拘役或五百元以下罰金，致重傷
者，處一年以下有期徒刑、拘役或五百元以下罰金。
從事業務之人，因業務上之過失傷害人者，處一年以下有期徒刑、拘役或
一千元以下罰金，致重傷者，處三年以下有期徒刑、拘役或二千元以下罰
金。
